臺灣新北地方法院板橋簡易庭小額民事判決
111年度板小字第1172號
原      告  游錦淡  


被      告  蔡咏倚  
訴訟代理人  顏昌賢  
上列當事人間請求損害賠償事件，本院於民國111年5月23日言詞
辯論終結，判決如下：
    主      文
原告之訴駁回。
訴訟費用新臺幣壹仟元由原告負擔。
    事實及理由
一、本件原告經合法通知，無正當理由未於言詞辯論期日到場，
    核無民事訴訟法第386條所列各款情形，爰依被告之聲請，
    由其一造辯論而為判決。
二、原告主張：
　㈠被告蔡咏倚基於隱匿、掩飾犯罪所得財物及詐欺之犯意，於
    民國110年6月6日20時38分許，在彰化縣員林市水路統一超
    商員農門市，向男友即訴外人何嘉倫借用其所有之中國信託
    商業銀行帳戶(下稱系爭帳戶）之提款卡，於更改密碼後，
    寄予年籍均不詳之詐騙集團。於該詐騙集圑取得系爭帳戶資
    料後，即與所屬詐騙集團成員間，於110年6月8日17時40分
    許，假冒原告之友人即訴外人黃賜福FACEBOOK發文，佯稱其
    友人手機店甫剛幕，欲特價出售IPHONE12手機，有意購買者
    請向對方聯繫。復由詐騙集團成員「黃珮嘉」對原告佯稱限
    量IPHONE12手機特價新臺幣（下同）15,000元，欲購買請依
    指示匯款云云，致原告陷於錯誤，而委由其子於同日19時21
    分許、同時22分許，分別匯款30,000元、15,000元至系爭帳
    戶内。
　㈡本事件雖經原告提出刑事詐欺告訴，而經臺灣彰化地方檢察
    署（下稱彰化地檢署）偵查後以110年度偵字第8852號為不
    起訴處分在案，然民事共同侵權行為、不當得利法律關係實
    與刑事詐欺犯行，有所不同，何況民事尚有處罰過失行為，
    故被告雖經不起訴處分在案，仍不能據此卸免其應負之民事
    損害賠償責任。依被告之知識及經驗，當可知悉金融帳戶係
    供個人資金流通使用，除與個人之財產權益相關外，亦將影
    響個人社會信用評價，具有強烈之屬人性及隱私性。又政府
    機關、新聞媒體對於詐騙集團使用金融帳戶向不特定多數人
    詐騙金錢亦有長期宣導及報導披露，已屬眾所周知之事，一
    般人均不會輕易揭露金融帳戶資訊，遑論交付金融帳戶提款
    卡及密碼予他人使用，被告竟輕率將其借用、保管之系爭帳
    戶提款卡及密碼交付予不明人士使用，致詐騙集團取得系爭
    帳戶使用權限後，利用系爭帳戶詐騙原告共計45,000元，被
    告明顯欠缺善良管理人之注意而有過失，且此交付系爭帳戶
    提款卡及密碼之行為，乃造成原告損害之共同原因，而屬行
    為關聯共同，故被告與其他詐騙集團成員，均構成共同侵權
    行為，而應負連帶損害賠償責任。
　㈢又被告與詐騙集圑成員基於共同詐欺之意思，由詐騙集團成
    員與原告成立買賣契約並為移轉價金合計45,000元之物權行
    為，此二法律行為，係因詐騙集圑成員對原告施以詐術，使
    原告陷於錯誤、而為承諾之意思表示，移轉價金之物權行為
    之讓與合意亦同受詐欺，原告自得依民法第92條第1項本文
    之規定，以支付命令送達被告為撤銷受詐欺而為之意思表示
    ，使上開買賣契約與物權行為因欠缺當事人一方之意思表示
    而無由成立，被告以其借用、保管之系爭帳戶受領前開合計
    45,000元即屬無法律上原因而受有利益，致原告受有損害，
    而應負返還該利益之責。
　㈣為此，爰依侵權行為、民法第92條及不當得利等法律關係，
    請求被告賠償損害等語。並聲明：被告應給付原告45,000元
    ，及自支付命令送達翌日起至清償日止，按週年利率百分之
    5計算之利息。
三、被告則以：原告所主張之事實，業經彰化地檢署偵查後為不
    起訴處分。被告實係因為工作而遭他人詐騙而取得證件，且
    原告一次購買低於市價3倍之手機卻未進行查證，並不合常
    理，又原告對於未善加金錢管理之責任遠比被告提供系爭帳
    戶更重大等語，資為抗辯，並聲明：原告之訴駁回。
四、法院之判斷：
  ㈠按因故意或過失，不法侵害他人之權利者，負損害賠償責任
    ；不法侵害他人之身體、健康、名譽、自由、信用、隱私、
    貞操，或不法侵害其他人格法益而情節重大者，被害人雖非
    財產上之損害，亦得請求賠償相當之金額，民法第184條第1
    項前段、第195條第1項前段定有明文。但侵權行為之成立，
    須行為人因故意過失不法侵害他人權利，即行為人須具備歸
    責性、違法性，且不法行為與損害間有相當因果關係，始能
    成立，而主張侵權行為賠償請求權之人，對於侵權行為之成
    立要件應負舉證責任。又按當事人主張有利於己之事實者，
    就其事實有舉證之責任，民事訴訟法第277條前段定有明文
    ，復按民事訴訟如係由原告主張權利者，應先由原告負舉證
    之責，若原告先不能舉證，以證實自己主張之事實為真實，
    則被告就其抗辯事實，即令不能舉證，或其所舉證據尚有疵
    累，亦應駁回原告之請求，最高法院72年台上字第4225號號
    判決可資參照。
  ㈡經查，原告於前開時間因受不詳之詐騙集團詐騙，而匯款45,
    000元至被告所提供之系爭帳戶，致原告受有損害之事實，
    固據提出與帳號「黃賜福」間之對話紀錄截圖、與帳號「黃
    珮嘉」間之對話紀錄截圖及彰化地檢署檢察官110年度偵字
    第8852號不起訴處分書為證，並經本院調取彰化地檢署110
    年度偵字第8852號偵查卷宗全卷查核屬實，惟被告此部分所
    涉幫助詐欺罪嫌部分，則經檢察官認雖被告客觀上有提供系
    爭帳戶之行為，然因無法認定其主觀上確有與該詐騙集團共
    犯詐欺罪之犯意聯絡而為不起訴處分確定，有上開不起訴處
    分書可按。又查，被告於110年6月5日向訴外人何嘉倫借用
    系爭帳戶之提款卡，原由為伊在員林人求職網站上尋職時，
    有一帳號「萬姵靈」之人向其佯稱此份工作內容為包裝貼紙
    且按件計酬，惟因先前有人跑單並私下擅自將材料拿去作買
    賣，因此要伊將提款卡郵寄過去作登記，經核無誤後，會再
    將提款卡及材料一併寄回，因伊所有之提款卡都在父母那裡
    ，伊便向訴外人何嘉倫借用其所有系爭帳戶之提款卡，對方
    並要求將提款卡密碼作更改，伊依照指示完成更改後就到超
    商以對方提供之單號印出寄件單並將提款卡寄出，嗣後對方
    便無音訊，被告因於110年6月10日聯繫對方未果驚覺有異，
    乃告知訴外人何嘉倫前開情事，經訴外人何嘉倫致電銀行請
    求停卡等語，此經被告於彰化地檢署110年度偵字第8852號
    案件警詢及偵查中供述如前，並有被告所提供之員林人求職
    網暨被告與「萬姵靈」之對話截圖附於前開案卷可參，是被
    告辯稱：伊係因為要找工作，對方要求提供提款卡供擔保又
    要求變更密碼後再寄出等語，並非無據。自難單以被告提供
    帳戶之客觀行為，及原告遭詐騙後匯款至上開帳戶等節，即
    認被告有詐騙或幫助詐騙之意，故原告主張被告為共同詐騙
    人，應負共同故意侵權行為乙節，並無實據。
  ㈢復參以被告為領有輕度智能障礙手冊之人士，此有被告身心
    障礙證明在卷足稽（見本院卷第81頁），是被告智能程度顯
    與一般人有異，尚難苛其以如同一般正常智識程度之人之注
    意義務，此外，原告復未能就其主張被告確有過失之不法侵
    權行為舉證以實其說。是以，本件原告主張被告應賠償其所
    受損害45,000元之請求，洵屬無據。從而，原告主張被告有
    故意或過失之詐欺行為，舉證不足，依現有證據資料，亦無
    從推翻檢察官偵查後不起訴處分之結論，其主張難認可採。
  ㈣末原告雖主張依民法第92條第1項撤銷遭詐騙之意思表示，並
    依不當得利之法律關係訴請被告返還45,000元，然依原告所
    提出之前開對話截圖，原告係與「黃賜福」、「黃珮嘉」對
    話而遭詐騙，並非被告，原告復未就被告有何明知其事實或
    可得而知舉證以實其說，則其此部分主張，同無可採。
五、綜上所述，原告依侵權行為、民法第92條及不當得利等法律
    關係，請求被告應給付原告45,000元，及自支付命令送達翌
    日起至清償日止，按週年利率百分之5計算之利息，為無理
    由，應予駁回。
六、本件事證已臻明確，兩造其餘之攻擊防禦方法及所提證據，
    於判決結果不生影響，爰不一一論列，併此敘明。
七、本件係小額訴訟事件，依民事訴訟法第436條之19第1項規定
    ，確定本件訴訟費用額為第一審裁判費1,000元，由原告負
    擔。
中　　華　　民　　國　　111 　年　　6 　　月　　23　　日
                  臺灣新北地方法院板橋簡易庭
                        法  官  陳怡親
以上正本係照原本作成。
如不服本判決，應於送達後20日內，向本院提出上訴狀，並表明
上訴理由（上訴理由應表明一、原判決所違背之法令及具體內容
。二、依訴訟資料可認為原判決有違背法令之具體事實。），如
於本判決宣示後送達前提起上訴者，應於判決送達後20日內補提
上訴理由書（須附繕本），如未於上訴後20日內補提合法上訴理
由書，法院得逕以裁定駁回上訴。
中　　華　　民　　國　　111 　年　　6 　　月　　23　　日
                        書記官  劉芷寧